臺灣高雄地方法院民事裁定
108年度消債更字第295號
聲  請  人  伍肇基  
0000000000000000

代  理  人  張素芳律師
上列當事人因消費者債務清理事件聲請更生，本院裁定如下：
    主  文
聲請駁回。
聲請費用由聲請人負擔。
    理  由
一、聲請意旨略以：伊無力清償債務，曾向本院聲請前置調解但
    不成立，爰聲請准予更生等語。
二、按債務人不能清償債務或有不能清償之虞者，得依本條例所
    定更生或清算程序，清理其債務，消費者債務清理條例（下
    稱消債條例）第3條定有明文。消費者與他人間債之關係之
    發生，係依契約自由原則及相互間之信賴為基礎，此為社會
    經濟活動得以維繫及發展之重要支柱，債務人經濟窘迫，固
    不應任其自生自滅，債權人一方之利益亦不能摒棄不顧。而
    判斷是否不能清償債務或有不能清償之虞，宜綜衡債務人全
    部收支、信用及財產狀況，評估其客觀資產是否大於負債，
    是否因負擔債務而不能維持最基本之生活條件，以及債權人
    如利用一般程序追償，是否會使其陷於無法重建經濟生活之
    困境等。如債務人可於相當之期間內以己力清償債務，應無
    不能清償債務或有不能清償債務之虞之情形，尚無藉助本條
    例所定更生或清算程序清理債務之必要。
三、經查：
㈠、聲請人前於民國108年6月24日提出債權人清冊，向本院聲請
    調解債務清償方案，經本院108年度司消債調字第315號受理
    ，於108年7月17日調解不成立，聲請人於同日以言詞聲請更
    生等情，業經本院依職權調閱上開調解卷宗核閱無訛。　
㈡、聲請人於106年度、107年度申報所得分別為新臺幣（下同）8
    46,944元、682,802元，平均每月所得各為70,579元、56,90
    0元（本件元以下均採四捨五入計算），名下有2000年出廠
    車輛1部，並有南山人壽保單解約金7,494元（已扣除保單借
    款本利和130,368元），至遠雄人壽部分，則無投保紀錄；
    又聲請人自陳原於新竹物流股份有限公司任職，107年8月底
    因違反公司作業標準流程，而自行離職，108年2月18日至24
    日於存義企業有限公司任職，擔任寶雅岡山統倉物流中心理
    貨員，工時自19時至7時，日薪1,600元，收入共計11,795元
    ，108年3月19日起於峻富物流股份有限公司任職，108年3月
    收入為15,254元，108年4至7月平均每月收入（加計至桃園
    任職之每月租金補貼4,000元、伙食津貼1,800）約51,798元
    【計算式：（46,086＋47,189＋44,960＋45,755）÷4＋4,000＋1,
    800＝51,798】，另峻富公司曾於108年7月5日給付聲請人父
    親身故撫恤金10,000元，現未領取任何補助，父亦留有遺產
    可供繼承等情，有財政部高雄國稅局106年至107年綜合所得
    稅各類所得資料清單及財產歸屬資料清單【本院108年度司
    消債調字第315號卷（下稱調卷）第18至20頁】、財產及收
    入狀況說明書（調卷第5至6頁）、債權人清冊（調卷第7頁
    ）、戶籍謄本（本案卷第41頁）、勞工保險被保險人投保資
    料表（調卷第24至25頁）、個人商業保險查詢結果表（本案
    卷第107至108頁）、財團法人金融聯合徵信中心前置協商專
    用債權人清冊（本案卷第99至101頁）、信用報告（本案卷
    第102至104頁）、社會補助查詢表（本案卷第23至25頁）、
    高雄市政府都市發展局函（本案卷第34頁）、薪資明細表（
    本案卷第47至51頁）、在職證明（本案卷第105頁）、收入
    切結書（本案卷第46頁）、存簿暨交易明細（本案卷第52至
    60頁、第113至132頁）、南山人壽保險股份有限公司函（本
    案卷第152至153頁）、遠雄人壽保險股份有限公司陳報狀（
    本案卷第168頁）、父親除戶戶籍謄本（本案卷第44頁）、
    遺產稅財產參考清單（本案卷第155頁）等附卷可證。另查
    聲請人雖曾擔任小恐龍廣告社之負責人，惟小恐龍廣告社業
    於84年9月12日歇業，此有財政部高雄國稅局函（本案卷第3
    0頁）、商工登記公示資料查詢（調卷第26頁）可憑。則在
    別無其他資料可認聲請人有其他收入之情形下，以其108年4
    月至7月每月平均收入51,798元核算現在償債能力之基礎，
    堪認妥適。
㈢、關於聲請人個人日常必要支出部分，聲請人主張與前配偶、
    子女租屋同住，租金9,500元，聲請人負擔4,500元，並提出
    租賃契約書（本案卷第74至77頁）、子女之存簿（本案卷第
    78頁）在卷可稽。惟按債務人必要生活費用，以最近1年衛
    生福利部或直轄市政府所公告當地區每人每月最低生活費1.
    2倍定之，消債條例第64條之2第1項定有明文。本院參酌衛
    福部社會司所公告109年度高雄市最低生活費為13,099元，
    又該最低生活費用之標準，係照當地最近1年平均每人消費
    支出60％訂定，依其基準之家庭收支調查報告調查表格式所
    示有關經常性支出之調查項目，包括利息支出、食品、衣著
    、房租及水費、電費、醫療保健、交通、娛樂、教育等，已
    涵蓋聲請人所陳報之支出項目。是本院認聲請人必要生活費
    用以最低生活費之1.2倍即15,719元計算已足，逾此範圍難
    認必要。
㈣、關於聲請人扶養支出部分，聲請人原稱須負擔子女伍○輝、父
    親伍海良、母親鍾清雲之扶養費，嗣因父親業於108年6月15
    日歿，而僅扶養子女伍○輝、母親鍾清雲，每月扶養費各7,8
    00元、5,200元。經查：
  ⒈子女伍○輝係87年10月生，現就讀大學二年級，於106年度、1
    07年度申報所得各為0元、8,260元（性質為薪資所得），名
    下無財產，現無打工收入，而其郵局存款帳戶中，前配偶之
    姐姐洪千雅有數筆提供予伍○輝之零用金，106年9至12月共
    存入19,000元，107年共存入26,096元，108年1至9月共存入
    25,000元，106年9月至108年9月平均每月提供之零用金約2,
    804元【計算式：（19,000＋26,096＋25,000）÷25＝2,804】等
    情，此有戶籍謄本（本案卷第42頁）、所得資料清單及財產
    歸屬清單（本案卷第61至63頁）、學生證（調卷第29頁）、
    社會補助查詢表（本案卷第20至22頁）、存簿暨交易明細（
    本案卷第78至82頁、第89至95頁、第133至137頁）、存款說
    明書（本案卷第148至149頁）附卷可考。按民法第1114條第
    1款所定，直系血親相互間互負扶養義務，係指凡不能維持
    生活而無謀生能力時，皆有受扶養之權利，並不以未成年為
    限。又所謂謀生能力並不專指無工作能力者而言，雖有工作
    能力而不能期待其工作，或因社會經濟情形失業，雖已盡相
    當之能事，仍不能覓得職業者，亦非無受扶養之權利，故成
    年之在學學生，未必即喪失其受扶養之權利（最高法院56年
    台上字第795號判例可資參照）。查伍○輝雖已成年，然現就
    讀大學，名下無財產，現復無工作收入，確尚無謀生能力而
    有受扶養之權利。至於扶養費用數額部分，按受扶養者之必
    要生活費用，準用第一項規定計算基準數額，並依債務人依
    法應負擔扶養義務之比例認定之，消債條例第64條之2第2項
    亦有明定。準此，聲請人所應負擔其所育子女每月之扶養費
    ，自宜以此為度，始得認係必要支出，是在無其他更為詳實
    之資料可供佐證之情形下，本院認即應以109年度高雄市每
    人每月最低生活必需15,719元（詳前述），扣除洪千雅每月
    給付之零用金2,804元後，與前配偶共同負擔扶養費。故綜
    上，聲請人子女每月之扶養費即應以6,458元為度【計算式
    ：（15,719－2,804）÷2＝6,458】，逾此範圍之主張，並無可
    採。
  ⒉其次，母親鍾清雲係39年生，現無業，於106年度至107年度
    均無申報所得，名下無財產，曾因父親設籍澎湖，而於108
    年8月16日領取澎湖縣政府喪葬補助款10,000元，現每月領
    取3,919元國民年金老年年金，未領取其他補助等情，有戶
    籍謄本（本案卷第43頁）、所得資料清單及財產歸屬清單（
    本案卷第64至66頁）、存簿（本案卷第67至73頁）、澎湖縣
    政府函（本案卷第32至33頁、第169頁）、勞工保險被保險
    人投保資料表（本案卷第45頁）、勞動部勞工保險局函（本
    案卷第35頁）在卷可按。則以鍾清雲上述財產、收入狀況，
    尚不足以維持生活，有受聲請人扶養之權利。至鍾清雲所需
    扶養程度，考量其與聲請人大弟租屋於高雄前鎮區同住，以
    109年度高雄市每人每月之最低生活必需15,719元，扣除每
    月領取之國民年金老年年金3,919元後，與其餘2名扶養義務
    人共同扶養，聲請人應負擔3,933元【計算式：（15,719－3,
    919）÷3＝3,933】，逾此範圍，難認可採。
㈤、綜上所述，以聲請人每月收入51,798元為其償債能力基準，
    扣除個人必要生活費15,719元、子女扶養費6,458元、母親
    扶養費3,933元後，餘25,688元，而其子女大學畢業後，聲
    請人每月所餘為32,146元。查聲請人目前負債總額為1,918,
    059元（調卷第8至11頁、第41至47頁、本案卷第178至180頁
    ，包含：渣打銀行、聯邦銀行、元大銀行、玉山銀行、台灣
    銀行、陳秀惠、洪千雅、向珮晴），如扶養子女至大四畢業
    ，以其每月所餘共可償還616,512元（計算式：25,688×24＝6
    16,512元），當毋庸再扶養子女時，扣除前2年可償還之616
    ,512元、南山人壽保單解約金7,494元後，以聲請人每月所
    餘32,146元逐年清償，僅須約3.3年【計算式：（1,918,059
    －7,494－616,512）÷32,146元÷12≒3.3】，合計5.3年（計算
    式：2＋3.3＝5.3）即能清償完畢。再者，聲請人為58年3月生
    （現年51歲），距法定退休年齡65歲，一般可預期尚約有14
    年之職業生涯，應能逐期償還所欠債務，以兼顧債權人利益
    之保障。
五、綜據上述，本件難認聲請人有不能清償債務或不能清償之虞
    之情事，尚無藉助更生程序清理債務之必要性，其聲請應予
    駁回。
中　　華　　民　　國　 109　　年　　3 　　月　　3 　　日
              　　民事庭　　法  官　賴寶合
以上正本係照原本作成。
如對本裁定不服，得於裁定送達後10日內向本院提出抗告狀，並
繳納抗告裁判費新臺幣1,000 元。
中　　華　　民　　國　 109　　年　　3 　　月　　3 　　日
  　                        書記官　胡美儀